臺灣高等法院臺中分院刑事判決　　　　96年度上訴字第2088號
上　訴　人　臺灣臺中地方法院檢察署檢察官
被　　　告　乙○○
　　　　　　　　　　(
上列上訴人因被告毒品危害防制條例案件，不服臺灣臺中地方法
院96年度訴字第1408號中華民國96年7月2日第一審判決（起訴案
號：臺灣臺中地方法院檢察署96年度毒偵字第1772號；併辦案號
臺灣臺中地方法院檢察署96年度毒偵字第2421號），提起上訴，
本院判決如下：
    主  文
原判決撤銷。
乙○○施用第一級毒品，累犯，處有期徒刑拾月，減為有期徒刑
伍月，扣案之海洛因壹包（淨重零點貳壹公克、空包裝重零點貳
捌公克）沒收銷燬之。又施用第二級毒品，累犯，處有期徒刑伍
月，減為有期徒刑貳月又拾伍日，扣案之甲基安非他命壹包（含
袋重零點肆公克），沒收銷燬之；甲基安非他命吸食器壹個，沒
收。應執行有期徒刑柒月又拾伍日，扣案之海洛因壹包（淨重零
點貳壹公克、空包裝重零點貳捌公克）、甲基安非他命壹包（含
袋重零點肆公克），均沒收銷燬之；甲基安非他命吸食器壹個，
沒收。
    犯罪事實
一、乙○○曾於民國90年間因施用毒品案件，經依臺灣臺中地方
    法院裁定送觀察、勒戒後，認有繼續施用毒品之傾向，復經
    該院裁定送強制戒治，於91年7月21日執行完畢；刑罰部分
    則經臺灣臺中地方法院判處有期徒刑11月確定。又於90年間
    因施用第二級毒品及違反槍砲彈藥刀械管制條例案件，分別
    經臺灣臺中地方法院判處有期徒刑5月及1年4月確定，並定
    應執行刑為有期徒刑2年5月確定，於94年4月12日縮刑期滿
    執行完畢。詎仍不知悔改，復於強制戒治執行期滿後5年內
    ，基於施用第一級毒品海洛因之犯意，於96年3月14日23時
    許，在其臺中市○區○○路502之7號12樓居處，以將海洛因
    摻雜在香煙內點火吸食之方式，施用第一級毒品海洛因1次
    。另基於施用第二級毒品甲基安非他命之犯意，於96年3月
    14日23時許，在其上開居處，以將甲基安非他命置於玻璃球
    吸食器內用火燒烤成煙後吸食之方式，施用第二級毒品甲基
    安非他命1次。嗣於96年3月15日凌晨4時5分許，在臺中市○
    區○○路502號前為警查獲，並扣得其所用供施用之海洛因1
    包（淨重0.21公克、空包裝重0.28公克）、甲基安非他命1
    包（含袋重0.4公克）、甲基安非他命吸食器1個。
二、案經臺中市警察局第一分局報請臺灣臺中地方法院檢察署檢
    察官偵查起訴。
    理  由
一、訊據被告乙○○對於上開犯罪事實坦承不諱，復有扣案之海
    洛因1包（淨重0.21公克、空包裝重0.28公克）、甲基安非
    他命1包（含袋重0.4公克）、甲基安非他命吸食器1個可資
    佐證。上開海洛因經送法務部調查局鑑定結果確係海洛因無
    誤，亦有該局出具之鑑定書附於原審卷可稽。又被告為警查
    獲後所採集之尿液經送檢驗結果，確呈嗎啡（海洛因之代謝
    物）及甲基安非他命陽性反應，有中山醫學大學附設醫院檢
    驗科藥物檢測中心出具之尿液檢驗報告附卷可按，被告之自
    白核與事實相符。又查被告曾於90年間因施用毒品案件，經
    臺灣臺中地方法院裁定送觀察、勒戒後，認有繼續施用毒品
    之傾向，復經臺灣臺中地方法院裁定送強制戒治，於91年7
    月21日執行完畢，此有臺灣高等法院被告前案紀錄表及臺灣
    臺中地方法院檢察署刑案資料查註紀錄表在卷可憑，其於強
    制戒治執行完畢釋放後，5年內再犯本件施用第一、二級毒
    品罪，事證明確，其犯行洵堪認定。至於被告所為另關於其
    自95年12月初某日起至96年3月14日間其餘施用第一、二級
    毒品部分之自白，並無其他積極證據足資佐證，自不得僅以
    被告之自白即認其確有其餘施用第一、二級毒品部分之犯行
    ，併此敘明。
二、核被告所為，係犯毒品危害防制條例第10條第1項之施用第
    一級毒品罪及同法條第2項之施用第二級毒品罪。被告持有
    第一級毒品及第二級毒品之低度行為，分別為其施用第一級
    毒品及第二級毒品之高度行為所吸收，不另論罪。被告曾於
    90年間因施用第一級毒品、施用第二級毒品及違反槍砲彈藥
    刀械管制條例案件，分別經台灣臺中地方法院判處有期徒刑
    11月、5月及1年4月確定，嗣上開徒刑經定應執行刑為有期
    徒刑2年5月確定，於94年4月12日縮刑期滿執行完畢，此有
    臺灣高等法院被告前案紀錄表及臺灣臺中地方法院檢察署刑
    案資料查註紀錄表在卷可憑，其於前案執行完畢後，5年以
    內故意再犯本件有期徒刑以上之罪，為累犯，應依刑法第47
    條第1項之規定加重其刑。被告所犯上開二罪，犯意各別，
    犯罪構成要件互殊，應予分論併罰。原審認被告罪證明確，
    而予論罪科刑，固非無見；惟(1)按刑法第56條連續犯之規定
    業於94年1月7日修正公布刪除，並於95年7月1日施行，而依
    新法對於上開反覆實施犯罪模式之對應處置，除合於「接續
    犯」或「包括一罪」之情形外，則僅能依數罪併罰之規定個
    別處斷。學理上「包括一罪」概念中，與施用毒品之犯罪型
    態較有關聯者，應屬「集合犯」之態樣，此即依一般社會通
    念，特定犯罪行為具有反覆實施之特性，立法者於制定刑罰
    法律之初，亦已認知該種行為類型之反覆性，而有意藉由法
    條中客觀構成要件之行為要素，涵括上開具有反覆實施特性
    之數個犯罪行為，仍僅接受一次刑法之評價為已足；然施用
    毒品犯罪，或為零星偶一之施用，或長期不間斷的反覆施用
    ，均有其可能性，是自難認立法者於制定刑罰法律之初，已
    認知施用毒品行為必屬具反覆性之犯罪，且有意藉由法條中
    客觀構成要件之行為要素，涵括上開具有反覆實施特性之數
    個犯罪行為。況實務上最高法院歷來僅將專以觸犯該等法條
    之罪，為其日常生活之職業者之常業犯，認為其性質上屬多
    數行為之集合犯，在法律上將之擬制為一罪（即學理上稱之
    實質上一罪）（最高法院92年台上字5115號判決、92年台上
    字第4959號判決、93年台上字第3609號判決、94年台上字第
    4567號判決），而本次刑法修正既依據「刑罰公平原則」之
    考量，刪除有關連續犯之規定，並將含有連續犯性質之常業
    犯一併全數刪除（參見刑法修正草案總說明），則再以集合
    犯之概念評價多數施用毒品之行為，即有不當，因此，多次
    施用毒品犯罪之行為，當無論以「集合犯」之餘地，此時則
    應回歸一般刑法上行為單、複數之認定，而予論罪科刑，較
    稱妥適。原審認被告施用第一、二級毒品之犯行屬集合犯之
    一罪關係，尚有未洽；(2)原審除認定被告有如事實欄所示之
    施用第一、二級毒品之犯行外，並認定被告有自95年12月初
    某日起至96年3月14日之前止之多次施用第一、二級毒品犯
    行，惟此部分除被告之自白外，並無其他證據足資佐證，自
    不得僅以被告之自白即認其確有此部分施用第一級毒品之犯
    行，是原審此部分之事實認定亦有未合。(3)檢察官原係起訴
    被告自95年12月初某日起至96年3月14日止之施用第一、二
    級毒品之犯行，而就被告另於96年3月間某日起至96年5 月3
    日凌晨1時許施用第一、二級毒品犯行移送原審併辦，此併
    辦部分自屬未經起訴，而依上述說明，施用毒品並無集合犯
    之適用，併辦部分與原起訴部分自無1罪關係，原審一併對
    於併辦部分予以裁判，自有未合。檢察官以原審量刑過輕等
    語指摘原判決不當，雖無理由，惟原判決既有上開可議之處
    ，自應由本院將原判決撤銷改判。爰審酌被告犯罪之動機、
    目的、手段、所為施用毒品犯行為自戕之病態行為，及其犯
    後坦承犯行，態度良好等一切情狀，量處如主文所示之刑，
    又中華民國96年罪犯減刑條例業經公佈施行，本件被告犯罪
    在96年4月24日以前，自應依中華民國96年罪犯減刑條例第2
    條第1項第3款之規定減輕其刑2分之1，並定其應執行之刑。
    扣案之海洛因1包（淨重0.21公克、空包裝重0.28公克）、
    甲基安非他命1包（含袋重0.4公克），係查獲之第一、二級
    毒品，不問屬於犯人與否，應依毒品危害防制條例第18條第
    1項前段之規定諭知沒收銷燬之；另扣案之甲基安非他命吸
    食器1個，係被告所有供其施用甲基安非他命所用之物，此
    據被告供述明確，應依刑法第38條第1項第2款之規定宣告沒
    收。
三、檢察官於原審移送併辦部分（臺灣臺中地方法院檢察署96年
    度毒偵字第2421號），並非原起訴效力所及，自應退回由檢
    察官另行處理。
據上論結，應依刑事訴訟法第369條第1項前段、第364條、第299
條第1項前段，毒品危害防制條例第10條第1項、第2項、第18條
第1項前段，刑法第11條前段、第47條第1項、第38條第1項第2款
、第51條第5款，中華民國96年罪犯減刑條例第2條第1項第3款、
第7條，判決如主文。
本案經檢察官甲○到庭執行職務。
中　　華　　民　　國　　96　　年　　8 　　月　　29　　日
            刑事第十庭  審判長法  官  林  照  明
                              法  官  蔡  名  曜
                              法  官  李  平  勳
上列正本證明與原本無異。
施用第一級毒品部分得上訴；適用第二級毒品部分不得上訴。
                              書記官  許  哲  禎
中　  華　 　民　　國　 96　　年 　 8 　  月　  29  　日
附錄論罪科刑法條：
毒品危害防制條例第10條
施用第一級毒品者，處6月以上5年以下有期徒刑。
施用第二級毒品者，處3年以下有期徒刑。
